【裁判字號】    94,交聲,196
【裁判日期】    950126
【裁判案由】    聲明異議
【裁判全文】
臺灣嘉義地方法院交通事件裁定         94年度交聲字第196號
移送機關即
原處分機關  交通部公路總局嘉義區監理所
異  議  人
即受處分人  甲○○
上列異議人因違反道路交通管理處罰條例案件，對於原處分機關
即交通部公路總局嘉義區監理所中華民國94年10月5日所為之處
分（原處分案號：嘉監裁字第裁70-L00000000號），聲明異議，
本院裁定如下：
    主  文
異議駁回。
    理  由
一、本件原處分機關移送意旨略以：異議人即受處分人甲○○（
    下稱異議人）於民國94年7月21日下午3時25分許，駕駛車牌
    號碼RK－4087號自小客車，行經嘉義縣朴子市○○路與光復
    新路口，於右轉四維路口時，未依規定打方向燈，異議人遭
    嘉義縣警察局朴子分局朴子派出所警員警掣單舉發「一、轉
    彎未依規定打方向燈」（嘉縣警交字第L00000000號），經
    原處分機關即交通部公路總局嘉義市監理站（下稱「原處分
    機關」）以相同理由，依道路交通管理處罰條例第四十八條
    第一項第一款規定，於94年10月5日以嘉監裁字第裁70－L00
    000000號裁決書（下稱原處分），裁處異議人罰鍰新臺幣（
    下同）九百元，並依同條例第六十三條第一項規定，記違規
    點數一點等語。
二、異議人異議意旨略為：其轉彎時有打方向燈，從頭到尾有打
    方向燈等著綠燈亮，但在轉彎時，方向燈的閃爍可能可停止
    過，但那是因為打方向盤的關係，此為車輛特性，並非未打
    方向燈，原處分機關以前開違規事實，裁處異議人罰鍰，係
    屬違法，爰聲請撤銷原處分云云。
三、按汽車駕駛人轉彎時，未使用方向燈者，處新台幣（下同）
    六百元以上一千八百元以下罰鍰。又汽車駕駛人，違反第四
    十八條者，除依原條款處罰鍰外，並予記違規點數一點。道
    路交通管理處罰條例第四十八條第一項第一款、第六十三條
    第一項第一款分別定有明文。
四、經查：
（一）異議人於94年7月21日下午3時25分許，駕駛車牌號碼RK－
      4087號自小客車，行經嘉義縣朴子市○○路與光復新路口
      ，於右轉四維路口過程，遭嘉義縣警察局朴子分局朴子派
      出所警員警掣單舉發「一、轉彎未依規定打方向燈」（嘉
      縣警交字第L00000000號），經原處分機關以相同理由，
      依道路交通管理處罰條例第四十八條第一項第一款規定，
      以原處分裁處異議人罰鍰九百元，並依同條例第六十三條
      第一項規定，記違規點數一點等情，業據異議人具狀陳述
      明確，及本院調查時自承不諱，復有舉發違反道路交通管
      理事件通知單、原處分機關裁決書各一份在卷可憑，堪以
      認定。
（二）異議人辯稱：其駕車轉彎時確有打方向燈云云，惟經本院
      向嘉義縣警察局朴子分局調閱異議人交通違規案之光碟片
      ，本院當庭勘驗結果為：「（依光碟內之時間表示）02（
      分）：41（秒）車子出現（未亮右前側方向燈）。02（分
      ）：42（秒）開始右轉（未亮右前側方向燈）。02（分）
      ：43（秒）亮右方向燈，車身過斑馬線。02（分）：44（
      秒）方向燈熄（共亮右前側方向燈二次），直走。」等情
      明確，有勘驗筆錄一份在卷可憑，異議人對勘驗結果亦無
      意見，則異議人於轉彎後未完成直線行駛之前，其所駕之
      汽車方向燈確有未閃示一情，即堪認定，異議人前開所辯
      ，自無足採。
（三）異議人另辯稱：其縱有方向燈閃爍停止情形，亦係因打方
      向盤的關係，此為車輛特性云云，惟按汽車行駛至交岔路
      口，其右轉彎時，應距交岔路口三十公尺前顯示方向燈或
      手勢，駛至路口後再行右轉。道路交通安全規則第一百零
      二條第一項第三款定有明文，再參諸該規則第九十一條關
      於駕車轉彎時須保持表示行車動向之手勢或燈光之規定觀
      之，汽車駕駛人轉彎時應「使用」方向燈之義務，應保持
      至車輛轉彎完成直線行駛前為之，即達至「無轉彎」情形
      時始完成其行為義務，準此，異議人辯稱其右轉彎後方向
      盤已否回正而致方向燈自動停止閃爍一節，縱係屬實，既
      無從阻卻其駕車轉彎後未直線行駛前，未使用方向燈之不
      法責任，異議人此部分所辯，亦無足採。
五、綜上所述，異議人前揭所辯，既均無足採，原處分機關依道
    路交通管理處罰條例第四十八條第一項第一款、第六十三條
    第一項第一款（裁決書漏載「第一款」）之規定，裁處受處
    分人罰鍰九百元，並記違規點數一點，均無違誤，本件異議
    為無理由，應予駁回。
六、據上論斷，應依道路交通案件處理辦法第十九條，裁定如主
    文。
中    華    民    國    95    年    1     月    26    日
                  交通法庭法  官  蔡廷宜
以上正本證明與原本無異
如不服本裁定，應於送達後5日內，向本院提出抗告狀。
中    華    民    國    95    年    1     月    26    日
                          書記官  蕭琪男


司法院資訊處製作；財團法人民間司法改革基金會備份。
